【裁判字號】    92,聲判,191
【裁判日期】    921020
【裁判案由】    聲請交付審判
【裁判全文】
臺灣臺北地方法院刑事裁定                        九十二年度聲判字第一九一號
    聲  請  人  丙○○  男  五.
    代  理  人  吳志光律師
                鄭智陽律師
    被      告  乙○○  男  六.
                甲○○  男  七.
右列聲請人因告訴被告等偽造文書等案件，不服臺灣高等法院檢察署檢察長駁回再議
之處分（九十二年上聲議字第二四八四號），聲請交付審判，本院裁定如左：
    主    文
聲請駁回。
    理    由
一、按告訴人不服上級法院檢察署檢察長或檢察總長認再議為無理由而駁回之處分者
    ，得於接受處分書後十日內委任律師提出理由狀，向該管第一審法院聲請交付審
    判；法院認為交付審判之聲請不合法或無理由者，應駁回之，刑事訴訟法第二百
    五十八條之一、第二百五十八條之三第二項前段，分別定有明文。
二、本件聲請人即告訴人丙○○以被告乙○○、甲○○涉犯偽造文書、詐欺罪，向臺
    灣臺北地方法院檢察署檢察官提出告訴，經臺灣臺北地方法院檢察署檢察官以九
    十二年度偵字第四六六八號不起訴處分後，聲請人不服，聲請再議，經臺灣高等
    法院檢察署檢察長認聲請人聲請再議為無理由，於九十二年八月七日以九十二年
    度上聲議字第二四八四號處分書駁回再議之聲請。
三、聲請交付審判意旨略以：
（一）八十八年春季起，聲請人與被告等即告決裂而不相往來，且其父楊國喜自八十
      二年即將住處自臺北市○○○路遷移至天母東路，不可能於八十九年間在臺北
      市○○○路住處與被告等就起訴追回原為陳炘所有、坐落臺北縣林口鄉之土地
      一事進行討論。
（二）楊國喜一家與證人即其他家族成員間有利害關係衝突，故證人之證詞並不可採
      ，且互相矛盾。又原不起訴處分書以楊國喜係聲請人之父為由，而不採信其證
      詞，然各該證人均與聲請人及被告等均有親戚關係，為何有利被告等之證詞可
      採信，而不利於被告等之證詞即不予採信？
（三）被告等以聲請人係因無法代位繼承，始提出告訴云云，更屬矛盾。蓋自被告等
      向臺灣板橋地方法院提起八十九年度重訴字第三九九號民事訴訟起，於各該民
      事訴訟書狀中，均非常清楚地主張聲請人無代位繼承權，故被告等一方面主張
      聲請人曾為授權，對訴訟過程都非常清楚，另一方面卻又主張聲請人是因為沒
      有繼承權而提出告訴，顯然互相矛盾，足證聲請人自始至終即不曾授權被告等
      刻章或簽署委託書。
（四）退萬步言，縱認楊國喜有同意及授權，被告等亦從未獲得聲請人及其姐弟等之
      授權及同意，仍應負偽造文書之責。
（五）委託他人代刻印章及授權使用印章，於日常生活及交易習慣上，均屬非常重要
      之事，往往亦會有書面授權以為憑證，更會對授權範圍予以限定，而不會允許
      任意使用及概括授權，被告等既主張聲請人曾為授權，自應請被告等具體說明
      於何時、何地、以何方式取得聲請人及其姐弟等之授權。且若依被告等所陳，
      其於八十九年得到聲請人等之授權代刻印章及簽署委託書，則為何被告等於臺
      灣板橋地方法院八十九年度重訴字第三九九號民事訴訟審理過程中，直至九十
      年三月二十日判決時，均無法提出此等委託書，卻於上訴臺灣高等法院時突然
      能夠提出此等委託書？
（六）一般受託代刻印章，必定是找同一位刻章者一次製作完成，所以不論印章形式
      或字體，均應大致相同，惟就本案而言，從各該委託書上之印文觀之，聲請人
      、楊國喜之印章與楊振振、楊娟娟、楊宗和等人印章，不論形式及字體均不相
      同，足見「獲授權代刻印章」乙節，顯係被告等飾卸之詞。
四、本院經查：原不起訴處分書、再議駁回處分書認依調查結果，尚難認被告等有何
    偽造文書之犯行，其理由已論列甚詳，被告甲○○於八十九年間為追回原為陳炘
    所有坐落臺北縣林口鄉之土地，在聲請人丙○○之父楊國喜位於臺北市○○○路
    團法人二二八事件紀念基金會申請補償等事宜，楊國喜當時並未反對被告甲○○
    提起訴訟，且提議由被告甲○○就進行訴訟之事宜，為相關當事人刻章乙節，業
    經檢察官隔離訊問證人高陳雙適、林燕玲、林慧貞、林淳薰等證述屬實，又楊國
    喜為聲請人及其姐弟楊振振、楊娟娟、楊宗和之父，是楊國喜既已就與家族有關
    之事項為上開得為相關當事人刻章之授權，要難以被告等未直接獲取聲請人及其
    姐弟之同意或授權，而認被告等確有偽造文書之主觀犯意。至聲請人前揭其他主
    張，即便屬實，亦僅為擬制推測之懷疑，尚不足以證明被告等確有其所指之偽造
    文書犯行。綜上，原不起訴處分書及駁回再議處分書既已調查說明，對照卷內資
    料，並無不合，是原檢察官及臺灣高等法院檢察署檢察長分別予以不起訴處分及
    駁回再議之聲請，並無不當，本件交付審判之聲請為無理由，應予駁回。
五、依刑事訴訟法第二百五十八條之三第二項前段，裁定如主文。
中      華      民      國    九十二    年      十      月     二十     日
                                  臺灣臺北地方法院刑事第三庭
                                      審判長法    官  余 學 淵
                                            法    官  蔡 如 琪
                                            法    官  歐陽漢菁
右正本證明與原本無異。
本裁定不得抗告。
                                            書 記 官  沈 芳 君
中      華      民      國    九十二    年      十      月     二十一   日


司法院資訊處製作；財團法人民間司法改革基金會備份。
